【裁判字號】    99,保險小上,1
【裁判日期】    991103
【裁判案由】    給付保險金
【裁判全文】
臺灣板橋地方法院民事判決           99年度保險小上字第1號
上  訴  人  甲○○
被上訴人    國泰人壽保險股份有限公司
法定代理人  丙○○
訴訟代理人  乙○○
上列當事人間請求給付保險金事件，上訴人對於中華民國99年2
月4日本院板橋簡易庭98年度板保險小字第3號第一審小額判決提
起上訴，本院於民國99年10月13日辯論終結，判決如下：
    主  文
上訴駁回。
第二審訴訟費用新臺幣壹仟伍佰元由上訴人負擔。
    理  由
一、程序方面：
    按對於小額程序第一審判決之上訴，非以其違背法令為理由
    ，不得為之，又其上訴狀內應記載上訴理由，表明下列各款
    事項：一、原判決所違背之法令及其具體內容；二、依訴訟
    資料可認為原判決有違背法令之具體事實，民事訴訟法第43
    6條之24第2項、第436條之25分別定有明文。又所謂判決違
    背法令，乃係指判決不適用法規或適用不當，為同法第468
    條所明定，依同法第436條之32第2項規定，於小額事件之上
    訴程序所準用之。本件上訴人提起上訴，係以原判決所引證
    物謝茂志醫師出具之書函，採認上訴人施作理學檢查，然該
    書函第6點亦載明其係因甲狀腺癌併發副甲狀腺機能低下而
    導致低血鈣症，而接受治療，合於兩造間保險給付約定等語
    ，核其上訴理由，既以原審判決違背證據法則，遺漏其重要
    攻擊防禦方法等情，堪認其對於原第一審小額判決違背法令
    之情事，已有具體之指摘，是上訴人提起本件上訴，應認為
    已具備合法要件，合先敘明。
二、實體方面：
（一）上訴人於原審起訴主張：
      其向被上訴人投保「得意還本終身壽險」人壽保險（下稱
      系爭保險），保單號碼為0000000000，其保險期間為民國
      （下同）89年8月2日至終身（99歲），其內並包括防癌終
      身健康保險附約。其於89年11月間發現罹患甲狀腺癌，經
      手術治療目前仍持續接受門診中，其於治療期間依據上開
      保險契約向被上訴人請領給付保險金，被上訴人於89年始
      至97年7月21日止，均依防癌終身健康保險附約保險契約
      條款第22條「被保險人於本附約保險責任開始後，經診斷
      確定罹患癌症，並於有效期間內在醫院接受以癌症為直接
      病因或癌症引發的併發症而必要的門診治療，本公司按下
      表計算給付門診醫療保險金。(請參閱附表六)」約定，給
      付門診醫療保險金每次新台幣（下同）1000元。豈料，自
      97年7月28日起至98年7月13日期間之門診給付（其中97年
      8月4日、8月11日、98年2月2日被告給付，因被上訴人認
      係門診），被上訴人以上開事故非因癌症或其直接引起之
      併發症所為之醫療為由，拒絕理賠門診醫療保險金47 次
      ，共計4萬7000元。然其於多次甲狀腺切除手術後，除醫
      師亦指示需定時服藥以維持身體正常代謝功能外，常有抽
      筋、手腳麻、呼吸困難、頭昏、心悸、心跳加速等後遺症
      及併發症等情形，每日飽受身心煎熬，且因頸部尚有腫瘤
      （98年5月13日超音波攝影檢查報告），隨時有再病變或
      移轉可能，在此情況下，每週回診接受檢查及拿藥，對身
      心狀況而言實屬必要。且其於97年7月28日前後，均維持
      每週1次回診之頻率，並未特別改變就診習慣。再從萬芳
      醫院之診斷證明書記載傷病名稱「甲狀腺癌術後」，即可
      清楚得知門診治療，實屬甲狀腺癌為直接病因或引發的併
      發症而必要的門診治療。且其於89年11月首次進行「左側
      甲狀腺癌切除手術後」，更陸續多次進行手術，而於醫師
      門診時，以觸診發現異狀並為超音波掃瞄後，始發現甲狀
      腺癌症移轉情況，其後再進行96年4月26日手術，足見依
      其身體狀況，確實有每週回診之必要。為此，依系爭保險
      附約保險契約條款第22條，請求被上訴人給付保險金4萬
      7000元暨法定遲延利息等語。
（二）被上訴人則以：
      系爭附約條款第22條約定「被保險人於本附約保險責任開
      始後，經診斷確定罹患癌症，並於有效期間內在醫院接受
      以癌症為直接原因或癌症引起的併發症而必要的門診治療
      ，本公司按下表計算給付癌症門診醫療保險金」等語，故
      需以直接治療癌症或癌症引起的併發症，且為必要的門診
      治療方為保險給付。上訴人89年11月15日罹癌，96年4月
      25日復發，已於96年4 月26日積極治療而切除病灶，術後
      僅為追蹤觀察，其病情應非必要每週回診。
      況上訴人僅為甲狀腺癌追蹤，並未有積極治療之情形，求
      診範圍甚且包括牙痛、抽筋、心雜音檢查、乳房檢查等事
      由，尚難認其門診為癌症或癌併發症之治療且亦無每週回
      診之必要。且依萬芳醫院主治醫師函覆內容，上訴人之就
      診皆為理學檢查，並非條款約定之癌症或癌併發症之治療
      ，故上訴人請求給付47次理學檢查門診尚非合理，應駁回
      其訴等語。
（二）原審為上訴人敗訴之判決，上訴人不服提起本件上訴，其
      上訴意旨略以：其固有請求主治醫師施行理學檢查之情事
      ，然謝茂志醫師出具之書函第6點亦載明其係因甲狀腺癌
      併發副甲狀腺機能低下，而導致低血鈣症接受治療，合於
      兩造間保險給付約定「或癌症引發的併發症而必要的門診
      治療」之條件，原判決誤以為其就診時僅接受理學檢查，
      而未接受治療，自有違誤等語，為此上訴聲明：廢棄原
      判決。被上訴應給付上訴人4萬7000元及自訴狀繕本送
      達之翌日起至清償日止，按年息百分之5計算之利息。被
      上訴人則於本院答辯聲明：駁回上訴人之上訴。
（四）本件經整理並協議簡化爭點及不爭執點後，兩造同意僅就
      下列簡化爭點所陳述之事實及主張之法律關係為論斷。查
      兩造就：
      上訴人有向被上訴人投保得意還本終身壽險，包含防癌
         終身健康保險附約。
      上訴人於89年間罹患甲狀腺癌。
      97年7月28日至98年7月13日止，上訴人曾至台北市立聯
        合醫院萬芳院區掛號就醫50次，其中97年8月4日、8月
        11日、98年2月2日3次門診，被上訴人已依系爭保險契
        約給付上訴人醫療險共3000元。
      等情並不爭執，並有上訴人於原審提出之系爭保險附約、
      診斷證明書等為證，此部分上訴人主張之事實，應堪採信
      。惟上訴人另主張其餘47次就醫，亦屬甲狀腺癌為直接病
      因或引發的併發症之必要門診治療，被上訴人亦應為此
      47次就醫保險給付之情，則為被上訴人所爭執，並以上開
      情詞置辯。從而本件協議簡化兩造爭點為：上開不爭執事
      項第點其餘上訴人47次掛號就醫是否為系爭保險事故癌
      症引發的併發症所必要之門診治療。
（五）經查，兩造不爭執之「防癌終身健康保險附約」條款第22
      條係約定「被保險人於本附約保險責任開始後，經診斷確
      定罹患癌症，並於有效期間內在醫院接受以癌症為直接原
      因或癌症引起的併發症而必要的門診治療，本公司按下表
      計算給付癌症門診醫療保險金」等語，本件上訴人於96年
      4月26日切除左側氣管旁淋巴腺，並證實為轉移性之甲狀
      腺癌，嗣經主治醫師施行手術切除淋巴腺，經此變故，上
      訴人不再完全相信放射性碘全身掃瞄的結果，而較相信理
      學檢查及超音波檢查，始頻頻回診請求主治醫師施行理學
      檢查等情，此有台北市立萬芳醫院（委託財團法人私立台
      北醫學大學辦理）98年10月30日萬院醫病字第0980008261
      號函附謝茂志醫師出具書函之第1點記載附卷可稽（見本
      院卷第12頁）。故被上訴人抗辯上訴人之其餘47次就醫，
      均屬請求主治醫師施行之理學檢查，而與上開「在醫院接
      受以癌症為直接原因或癌症引起的併發症而必要的門診治
      療」保險給付條件有間，難謂無稽。
（六）雖上訴人引同上謝茂志醫師出具書函之第6點記載「此病
      例經多次甲狀腺癌相關手術後，併發副甲狀腺機能低下而
      導致低血鈣症，常有顏面及手部得麻木及抽慉，每天服用
      鈣片至少24顆，門診時也會視情況加以調整」等語，主張
      此第6點記載敘明其就醫非僅為理學檢查，應屬必要之門
      診治療云云。按上開醫師出具書函之第6點雖有提及「門
      診」之語，然此僅係單純敘述上訴人掛號就醫之來源，以
      此區分入院手術、急診、門診等不同途徑而已，上訴人執
      此第6點載有「門診」2字，即認此為必要之門診治療，恐
      屬有誤。何況，依據同上謝茂志醫師出具書函之第3、4點
      分別記載「‧‧‧該病患（按指本件上訴人）恐怕會有檢
      查遺漏之狀況，本人（按指謝茂志醫師）也恐怕會有誤診
      而產生醫療糾紛之狀況，故也接受該病患之就診」、「依
      醫師法之規定，本人不得拒絕病患就診。故只要該病患掛
      號就診，本人亦都施行理學檢查‧‧‧」等情，亦可窺知
      主治醫師為免產生醫療糾紛，而接受上訴人之掛號就醫，
      其書函真意可解為上訴人其餘47次就醫，非屬必要的門診
      治療。從而，上訴人就其所述必要門診治療屬性，未能舉
      證以實其說，則原審認為被上訴人之抗辯為可採信，難認
      有何失當。原審駁回上訴人之請求，於法並無不合。上訴
      意旨指摘原判決不當，求予廢棄改判，為無理由，應予駁
      回。本件事證已臻明確，兩造其餘之主張、陳述及所提之
      證據資料，核與判決結果無何影響，爰不一一論述，附此
      敘明。
三、據上論結，本件上訴為無理由，依民事訴訟法第436條之32
    第1項、第2項、第449條第1項、第78條、第436條之19第1項
    ，判決如主文。
中    華    民    國    99    年    11    月    3     日
                  民事第三庭    審判長法  官  陳財旺
                                      法  官  張紫能
                                      法  官  陳映如
以上正本證明與原本無異
本判決不得上訴
中    華    民    國    99    年    11    月    3     日
                                      書記官  陳淑芳

司法院資訊處製作；財團法人民間司法改革基金會備份。
